【裁判字號】    95,交簡上,43
【裁判日期】    951110
【裁判案由】    公共危險
【裁判全文】
台灣士林地方法院刑事判決            95年度交簡上字第43號
上  訴  人  台灣士林地方法院檢察署檢察官
被      告  甲○○
上列上訴人因被告公共危險案件，不服本院士林簡易庭於中華民
國95年4 月28日以95年度士交簡字第549 號第一審刑事簡易判決
（聲請簡易判決處刑案號：台灣士林地方法院檢察署95年度偵字
第2827號），提起上訴，本院管轄之第二審合議庭判決如下：
    主  文
上訴駁回。
    事  實
一、本案經本院審理結果，認第一審判決認事用法及量刑均無不
    當，應予維持，並引用第一審判決書記載之事實、證據及理
    由（如附件）。
二、上訴人上訴意旨略以：本案被告甲○○經員警檢測及吐氣濃
    度為每公升0.64毫克，依警察實務作法，若經員警檢測其吐
    氣酒精濃度為每公升0.55毫克以上，通常依酒精濃度開立新
    台幣四萬五千元以上之罰鍰，而本案原審判決被告拘役二十
    日，如易科罰金以銀元三百元折算一日，僅須繳納新台幣一
    萬八千元，顯較上揭行政罰鍰輕微，罪刑顯不相當，不足使
    被告收儆惕之效，且使在深夜辛苦值勤檢警感到徒勞無功，
    更有違司法院量刑自「中刑度」量起之政策，故原審量刑顯
    屬過輕，爰請求撤銷原判決，另判處被告適當之刑度等語。
三、本院之判斷：
（一）原審依據被告於警詢、偵查中之自白及酒精濃度測試列印
      紙、刑法第185 條之3 案件測試觀察紀錄表、台北市政府
      警察局舉發違反道路交通管理事件通知單等證據，認被告
      之公共危險犯行明確，並審酌被告酒醉之程度，測得呼氣
      酒精濃度值為每公升0.64毫克，仍不顧其餘用路人之安危
      而駕駛動力交通工具，惟幸未肇事，即為警所攔停，及其
      犯罪後坦承罪行，態度尚佳等一切情狀，判處拘役二十日
      ，並諭知易科罰金之折算標準，認事用法及量刑均無不當
      。
（二）檢察官上訴意旨雖認原審判決過輕，然查：
      １、刑事處罰與行政裁罰其性質、效果及影響本非相同，
          尚難相提並論。
      ２、原審雖判處被告拘役二十日，並諭知易科罰之折算標
          準，然是否准予被告易科罰金，仍為檢察官之職權，
          是如不許易科罰金，則拘役二十日與四萬五千元之罰
          鍰孰輕孰重，尚難遽以認定。
      ３、如依上訴人所述，則刑法第185 條之3 關於法定刑低
          於行政罰部分，即形同具文。
      ４、行政罰法第26條關於「一事不二罰」之規定，乃係規
          範行政機關對於違反行政法規或行政處分是否得以處
          罰之條件，尚無拘束司法機關對於犯罪行為裁罰之效
          力。
      ５、關於刑之量定，係實體法上賦予法院得為自由裁量之
          事項，倘其未有逾越法律所規定之範圍，或濫用其權
          限，即不得任意指為違法（最高法院75年台上字第70
          33號判例參照）。
      綜上所述，原審判決認事、用法及量刑均無不當，已如上
      述，檢察官上訴復未指明原審判決有何濫用裁量權或逾越
      裁量範圍之情事，故其上訴無理由，應予駁回。
（三）按行為後法律有變更者，適用行為時之法律；但行為後之
      法律有利於行為人者，適用最有利於行為人之法律，95年
      7 月1 日施行之刑法（以下簡稱修正後刑法）第2 條第1
      項定有明文。茲查：
  １、關於法定刑之罰金刑部分：
      本案被告行為時之刑法第185 條之3 之法定刑為「一年以
      下有期徒刑、拘役或三萬元以下罰金」。又被告行為時之
      罰金罰鍰提高標準條例第1 條前段固規定：依法律應處罰
      金、罰鍰者，就其原定數額得提高為二倍至十倍。惟查，
      罰金罰鍰提高標準條例第1 條所定得提高倍數之規定，係
      72年6 月24日總統令修正公布所增列，而刑法第185 條之
      3 規定，係於88年4 月21日制定新增，其罰金數額，依罰
      金罰鍰提高標準條例第5 條規定，不適用該條例提高罰金
      倍數之規定。是被告行為時罰金刑部分為三萬元以下，經
      折算為新台幣後，為新台幣九萬元以下。而95年7 月1 日
      公布施行刑法施行法第1 條之1 規定：「中華民國94年1
      月7 日刑法修正施行後，刑法分則編所定罰金之貨幣單位
      為新台幣。94年1 月7 日刑法修正時，刑法分則編未修正
      之條有定有罰金者，自94年1 月7 日刑法修正施行後，就
      其所定數額提高為三十倍。但72年6 月26日至94年1 月7
      日新增或修正之條文，就其所定數額提高為三倍。」，刑
      法第185 條之3 為72年6 月26日至94年1 月7 日間新增之
      規定，是依上開規定，罰金部分應提高為三倍，則刑法第
      185 條之3 之罰金刑部分變更為新台幣九萬元以下。經比
      較結果，二者法定刑相同，並無利與不利之情形，自應適
      用被告行為時之刑法第185 條之3。
  ２、關於易科罰金之折算標準部分：
      本案被告行為時之刑法（95年7 月1 日修正公布施行前之
      刑法，以下簡稱修正前刑法）第41條第1 項前段規定：「
      犯最重本刑為五年以下有期徒刑以下之刑之罪，而受六個
      月以下有期徒刑或拘役之宣告，因身體、教育、職業、家
      庭之關係或其他正當事由，執行顯有困難者，得以一元以
      上三元以下折算一日，易科罰金」。參酌被告行為時之易
      科罰金折算標準，修正前罰金罰鍰提高標準條例第2 條前
      段（現已刪除）規定，就其原定數額提高為一百倍折算一
      日，則本件被告行為時之易科罰金折算標準，應以銀元三
      百元折算一日，經折算為新台幣後，應以新台幣九百元折
      算為一日。而修正後刑法第41條第1 項前段則規定：「犯
      最重本刑為五年以下有期徒刑以下之刑之罪，而受六個月
      以下有期徒刑或拘役之宣告者，得以新台幣一千元、二千
      元或三千元折算一日，易科罰金」。經比較修正前後之易
      科罰金折算標準，亦以修正前刑法第41條第1 項前段規定
      較有利於被告。
  ３、綜上所述，依刑法第2 條第1 項前段規定，本案應適用刑
      法第185 條之3 及修正前刑法第41條第1 項前段規定。依
      以往實務見解，認原審判決未及比較適用新、舊法時，上
      訴後經比較適用新、舊法之結果，以舊法有利於行為人，
      而原審判決別無其他撤銷事由，仍應由管轄第二審之法院
      以此為由撤銷改判。惟現行刑法之規定係以適用行為時之
      法律為原則，因此，原審判決雖未及比較適用新舊法，然
      經上訴至本院管轄第二審之合議庭後，比較適用新舊法之
      結果，行為後之法律並非較有利於行為人，仍應適用行為
      時之法律，則原審判決適用行為時之法律即無不當，自不
      構成撤銷之事由，附此敘明。
據上論斷，應依刑事訴訟法第455 條之1 第1 項、第3 項、第
373條 、第368 條，判決如主文。
本案經檢察官林在培到庭執行職務。
中    華    民    國    95    年    11    月    10    日
                  刑事第六庭審判長法  官  李育仁
                                  法  官  黃潔茹
                                  法  官  姜麗香
以上正本證明與原本無異。
本判決不得上訴。
                                  書記官  彭莉婷
中    華    民    國    95    年    11    月    16    日


司法院資訊處製作；財團法人民間司法改革基金會備份。
